臺灣高等法院刑事裁定　　　　　　　　　　　　　　　九十三年度毒抗字第二四號
　　抗　告　人
　　即　被　告　甲○○
右列抗告人因違反毒品危害防制條例案件，不服臺灣桃園地方法院中華民國九十二年
十一月二十八日裁定（九十二年度毒聲字第三六九二號），提起抗告，本院裁定如左
：
    主  文
抗告駁回。
    理  由
一、原法院裁定意旨略以：被告甲○○因施用毒品，經依本院（即臺灣桃園地方法院
    ）九十二年度毒聲字第二四二二號裁定送勒戒所觀察、勒戒後，認有繼續施用毒
    品之傾向，有台灣桃園看守所附設勒戒所九十二年十一月十八日桃所憲勒字第０
    九二一三０五００五之一號函送之證明書一份附卷可稽，爰依毒品危害防制條例
    第二十條第二項（毒品危害防制條例於九十二年七月九日修正公布，自九十三年
    一月九日起施行；修正後之毒品危害防制條例第二十條第二項後段規定，認受觀
    察、勒戒人有繼續施用毒品傾向者，檢察官應聲請法院裁定令入戒治處所強制戒
    治，其期間為六個月以上，至無繼續強制戒治之必要為止。但最長不得逾一年。
    ）規定裁定令入戒治處所施以強制戒治等語。
二、抗告意旨略以：
　(一)、本件抗告人並無犯罪動機，抗告人前因殺人案件，於九十二年五月九日經獲准
  　　假釋出獄，抗告人因此特別珍惜更生之機會，且就觀護人所指示及教誨之事項
    　，均加以遵守，另就觀護人所指定之日期，按時報到，期間並未結交損友、出
      入不正當場所等。
　(二)、本件係因抗告人於保護管束期間接受地檢署定期驗尿，經驗出九十二年七月一
  　　日所採尿液呈現海洛因陽性反應而移送之案件。然抗告人自同年六月十七日、
    　七月一日、甚至八月、九月均按規定至觀護人處報到，若謂抗告人有施用毒品
      行為，則為何抗告人均能按假釋規定，從未逾期報到。再者抗告人若有施用毒
      品之行為，為何四次驗尿結果僅有一次被認定有吸食。何況所謂七月一日驗尿
      報告，抗告人因多年罹患慢性咳嗽、慢性鼻咽炎、睡眠障礙等，前於監獄服刑
      時即經常服用咳嗽藥，並於九十二年五月九日出獄後，亦經常服用「咳得好」
      、「感克嗽」等鎮咳祛痰劑等，有診斷證明書、藥品單、藥品成分說明書各一
      份當場交付觀護人並於台灣桃園地方法院九十二年度毒聲字第二四二二號裁定
      附卷可稽。蓋原裁定卷附之台灣檢驗科技股份有限公司檢驗報告中可待因檢出
      量大於嗎啡檢出量甚多【本案受保設管束人尿液中可待因含量（８５４１ｎｇ
      ／ｍｉ）遠大於嗎啡含量（４２０ｎｇ／ｍｉ），研判嗎啡陽性反應有可能係
      因服用含可待因成分之感冒藥所致，故豈能僅憑上開檢驗報告即遽認被告有施
      用毒品行為。又依據美國研判標準，受檢者尿液中總可待因含量大於３００ｎ
      ｇ／ｍｉ，且嗎啡與可待因含量比例小於二比一時，研判為可待因使用者。本
      件受保護管束人尿液中可待因含量（８５４ｎｇ／ｍｉ）遠大於嗎啡含量（４
      ２０ｎｇ／ｍｉ），且與抗告人於九十二年七月一日採尿受檢時間接近，應符
      合服用含可待因止咳藥物後，所導致尿液呈可待因及嗎啡陽性反應，足見抗告
      人向台灣桃園地方法院及台灣高等法院提起抗告稱抗告人因服用咳嗽藥，尿液
      才呈現嗎啡偽陽性反應之詞，尚屬有據。
　(三)、按有無繼續施用毒品傾向之評估標準，雖非完全以受勒戒人勒戒後之結果為準
  　　，勒戒前之各種情況，仍應作為評估之依據等。但原審並未審酌抗告人實無施
    　用毒品行為，亦未審酌抗告人自假釋後已有悛悔事實，工作正常，生活規律，
      並有子女分別就讀大學及高中，家庭支持系統良好，顯無再犯之虞等事實，僅
      以抗告人過去前科即認定抗告人有繼續施用之傾向，並未斟酌抗告人假釋期間
      至地檢署報到之證據資料，實有裁定理由未備之違誤。
三、經查：
　(一)、有無繼續施用毒品傾向之評估標準，並非完全以受勒戒人勒戒後之結果為準，
  　　勒戒前之各種情況，仍應作為評估之依據。而依勒戒處所評分說明手冊規定，
    　係以人格特質、臨床徵候及環境因素三項合併計算分數：(一)、分數一百分至七
      十一分，判定為有繼續施用毒品傾向。(二)、五十分至零分判定為無繼續施用毒
      品傾向。(三)、七十分至五十一分間判定有繼續施用毒品傾向之原則為有下列各
      項之一者：１、缺乏病識感或戒治動機者。２、第一級毒品使用者。３、有煙
      毒前科者。４、有礙家庭、社會和諧與安寧者。若無以上各項之一，惟判定者
  　  認為個案「有繼續施用毒品傾向」者，應在「有無繼續施用毒品傾向證明書」
      詳細說明欄內載明，並於綜合判斷項下勾選「有繼續施用毒品傾向」。５、分
 　   數為五十分以下，原本應列為「無繼續施用毒品傾向」，但綜合評分者根據臨
      床實務，有具體事證，認為個案「有繼續施用毒品傾向」者，以綜合評分者所
      評估為準，惟須在「有無繼續施用毒品傾向證明書」詳細說明欄載明具體事證
      。而其中之人格特質係依：(1)有無毒品犯罪前科、(2)其他犯罪紀錄（竊盜、違
      反槍砲彈藥刀械管制條例、賭博、妨害自由、恐嚇、擄人勒贖、傷害、殺人、
      公共危險、搶奪、強盜、海盜、盜匪罪）；臨床徵候係依尿液檢驗戒斷症狀有
      無多種藥物使用、有無注射使用、使用期間；行為表現係依有無情緒低落、喧
      嘩等、社會功能是否良好、支持系統等；作為判斷分數之依據。判定者判定人
      格特質、臨床徵候及行為表現合計三項分數，固係供為判定者判定「有無繼續
      施用毒品傾向」之審酌標準，但非唯一標準。綜合評分者，應根據臨床實務，
      有具體事證，認為個案「有繼續施用毒品傾向」者，以綜合評分者所評估為準
      。有「有無繼續施用毒品傾向」評估標準、評分說明手冊可稽。
　(二)、本件抗告人經臺灣桃園看守所附設之勒戒處所評分結果，人格特質為三十八分
  　　（毒品犯罪相關司法紀錄三筆得四十分、其他犯罪相關紀錄四筆得八分）、臨
    　床徵候為十分（多重藥物使用得十分）、環境相關因素為五分（社會功能不良
      得五分），合計五十三分，綜合判斷為「有繼續施用毒品傾向」，此有該台灣
      桃園地方法院附設勒戒處所有無繼續施用毒品傾向證明書及該所有無繼續施用
      毒品傾向評估標準紀錄表各一紙在卷可稽（見桃園地方法院檢察署九十二年毒
      聲字第二二五三號偵查卷第三十頁、第三十一頁），則原審法院依上開規定，
      裁定將抗告人送強制戒治，經核尚無不合。
　(三)、抗告人提起本件抗告以九十二年七月一日之驗尿報告呈偽陽性係因服用成藥所
  　　導致，並提出診斷證明書用以證明云云；然查抗告人雖於九十二年七月十五日
    　提出其於同年七月十二日至長庚紀念醫院診斷證明書影本及鎮咳祛痰劑二瓶用
      以證明其係服用該藥導致偽陽性反應云云；惟查抗告人於採集尿液之日即觀護
      人約談之九十二年七月一日當日，其於台灣桃園地方法院檢察署執行保護管束
      情況約談報告表中之『本月健康』欄中勾註『良好』，且於台灣桃園地方法院
      檢察署受保護管束人尿液檢體監管紀錄表中之四、受檢者服用藥物情形欄上，
      並未勾註有服用任何成藥之情況，此有抗告人簽名於前揭約談報告表及紀錄表
      附卷可稽（同上九十二年毒聲字第二二五三號偵查卷第四頁、第七頁）；是抗
      告人如於採集尿液前確有服用前揭成藥，按諸一般常情，對於影響自身權利甚
      鉅者，受保護管束人理應於約談當時即向觀護人說明或於前開約談表或紀錄表
      上加以註明，而非遲至檢驗結果驗出其尿液有毒品陽性反應後再提出；再按行
      政院衛生署管制藥品管理局九十年一月二十日管檢字第九一０九一號函，以Ｅ
      ＩＡ酵素免疫分析法初步篩驗，再以極精密之氣相層析質譜儀分析法（GC/MS
      ）確認，可將偽陽性排除，是抗告人縱有服用上述成藥，在精密的儀器檢測下
      已完全排除偽陽性之可能（見卷附臺灣桃園地方法院九十二年度毒聲字第二四
      二二號裁定理由第二段，同上偵查卷第二十五頁）。另經本院調閱本院九十二
      年度毒抗字第五０四號抗告人所犯同上違反毒品危害防制條例案件有關將抗告
      人送勒戒所觀察、勒戒之抗告駁回裁定，抗告人曾於該案提出抗告時主張，其
      於九十二年七月一日之前一日，抗告人係在其岳父黃良擇辦理告別式中，吸入
      二手煙或食用友人遞送內含海洛因之香菸所導致云云（詳上開裁定抗告理由第
      二段），此有前揭九十二年度毒抗字第五０四號裁定正本一紙在卷足憑；抗告
      人就同一違反毒品案件，辯解之理由先後不一，可見抗告人辯稱係服用含可待
      因止咳藥物一節，顯係事後卸責之詞，委不足採。
四、綜上調查，原審法院依相關規定，裁定將抗告人送強制戒治，經核尚無不當，抗
    告人提起本件抗告並無理由，應予駁回。
五、據上論結，應依刑事訴訟法第四百十二條，裁定如主文。
中　　　華　　　民　　　國　　九十三　　年　　　一　　　月　　 三十 　　日
                              臺灣高等法院刑事第二十三庭
                                  審判長法  官　黃　瑞　華
                                        法  官  宋　　　祺
                                        法  官  陳　坤　地
右正本證明與原本無異。
不得再抗告。
                                        書記官　陳　建　邦
中　　　華　　　民　　　國　　九十三　　年　　　二　　　月　　　二　　　日
